【裁判字號】    95,上更(一),155
【裁判日期】    950517
【裁判案由】    違反毒品危害防制條例
【裁判全文】
臺灣高等法院臺南分院刑事判決     95年度上更(一)字第155號
上  訴  人  臺灣雲林地方法院檢察署檢察官
被      告  乙○○
                      號
                    另案於臺灣雲林第二監獄執行中
                    現暫押於臺灣臺南監獄
指定辯護人  本院公設辯護人丙○○
上列上訴人因被告違反毒品危害防制條例案件，不服臺灣雲林地
方法院93年度訴字第530號中華民國94年8月2日第一審判決（起
訴案號：臺灣雲林地方法院檢察署93年度偵字第3669號），提起
上訴，經最高法院第一次發回，本院判決如下：
    主  文
原判決關於乙○○意圖販賣而持有第二級毒品部分撤銷。
乙○○免訴。
    理  由
一、公訴意旨略以：甲○○（由檢察官另案偵查中）於不詳時間
    、地點，以不詳價格，向不詳姓名年籍之人，購買不詳數量
    之安非他命後，因施用毒品亟需金錢，而起意販賣圖利，甲○○乃將安非他命交予被告乙○○，2人基於意圖販賣而持
    有第2級毒品安非他命，惟尚未著手賣出安非他命，即為警
    於93年9月9日11時5分許，因乙○○駕駛車牌號碼SY-0115號
    自用小客車，停在雲林縣麥寮鄉崙後村沙崙後147號後方道
    路中間，適巡邏員警經過查覺有異，而趨前盤查，扣得安非
    他命4包（合計淨重0.97公克，取樣0.07公克已鑑驗用罄，
    驗餘淨重0.90公克）。因認被告涉犯毒品危害防制條例第5
    條第2項之意圖販賣而持有第2級毒品罪嫌等語。
二、程序方面：
    本件檢察官起訴書犯罪事實欄雖認「被告與甲○○二人共同
    基於販賣第二級毒品安非他命之概括犯意，自93年8月中旬
    起，至同年9月8日止，連續在雲林縣麥寮鄉等地，或在被告
    址設雲林縣麥寮鄉崙後村沙崙後215號自宅處，以第二級毒
    品安非他命每包五百元之價格，連續多次販賣丁○○等人，
    而涉犯毒品危害防制條例第4條第2項之連續販賣第二級毒品
    罪嫌」；嗣於原審93年11月9日準備程序期日，到庭之檢察
    官則以「第二級毒品安非他命部分因為可能不是乙○○所有
    ，關於買受人的部分也沒有這部分的證人，雖然被告自白有
    販賣第二級毒品，可是無法單從被告的自白認定販賣的事情
    」等情，而當庭變更起訴法條為意圖販賣而持有第二級毒品
    （見原審卷(一)第68頁背面」，其後就被告此部分犯行，迄至
    本院前審，均以被告涉犯意圖販賣而持有第二級毒品罪嫌而
    為審理（見本院上訴卷第48頁），從而就被告此部分之犯罪
    事實，即已變更為意圖販賣而持有第二級毒品罪嫌，而如上
    一、所述，合先敘明。
三、按犯罪事實應依證據認定之，無證據不得認定犯罪事實；又
    被告之自白，不得作為有罪判決之唯一證據，仍應調查其他
    必要之證據，以察其是否與事實相符，刑事訴訟法第154條
    第2項、第156條第2項分別定有明文。次按刑事訴訟法第161
    條已於91年2月8日修正公布，修正後同條第一項規定：檢察
    官就被告犯罪事實，應負舉證責任，並指出證明之方法。因
    此，檢察官對於起訴之犯罪事實，應負提出證據及說服之實
    質舉證責任。倘其所提出之證據，不足為被告有罪之積極證
    明，或其闡明之證明方法，無從說服法官以形成被告有罪之
    心證，基於無罪推定之原則，自應為被告無罪判決之諭知（
    最高法院九十二年度台上字第一二八號判例意旨可資參照）
    。
四、本件公訴意旨認被告乙○○涉犯意圖販賣而持有第2級毒品
    之罪嫌，無非係以下列證據為據：(一)被告於原審準備程序中
    之自白。(二)內政部警政署刑事警察局93年12月21日刑鑑字第
    0930216864號鑑驗通知書1份。(三)扣案之安非他命4包。
五、訊據被告乙○○堅詞否認有何意圖販賣而持有安非他命之犯
    行，辯稱：「扣案之安非他命4包是我自己要施用的」等語
    。
六、經查：
  (一)扣案之安非他命4包，經囑託內政部警政署刑事警察局鑑驗
    ，結果均檢出甲基安非他命成分，此有該局93年12月21日刑
    鑑字第09302 16864號鑑驗通知書1份在卷可參（見原審卷(一)
    第135-1頁），足認被告於93年9月9日11時5分許，在上址為
    警扣得之4包白色晶體，確係安非他命無訛。
  (二)被告於93年11月9日原審準備程序中雖就檢察官起訴意圖販
    賣而持有第2級毒品安非他命之犯罪事實坦承犯行（見原審
    卷1第69頁正面）；惟被告於93年9月9日第1次警詢中亦曾自
    白稱「被查獲之安非他命是甲○○交給我的，是要販賣用的
    。用電話聯絡交易，安非他命1包500元。販賣毒品所得，約
    定我分得3分帳，甲○○7分帳」等語（見警卷第1頁至第3頁
    ）；於93年9月9日偵查中經檢察官提示被告警詢筆錄令被告
    確認後，被告稱「警詢中所言實在，我都是在雲林縣麥寮鄉
    販賣，人家打電話給我，我就開車牌號碼SY-0115號自用小
    客車去送貨，或者是人家到我家來找我，毒品都賣給丁○○
    及其他人」等語（見偵卷第9頁至第10頁）；於93年9月10日
    原審訊問時稱：被查獲的安非他命4包是要用來販賣，在偵
    訊中所述都實在等語（見原審93年度聲羈字第104號卷第6頁
    至第7頁）。則綜觀被告自警詢迄至原審之上開自白，先係
    自白販賣安非他命，復又稱安非他命均是販賣與丁○○或其
    他人，嗣於原審則自白意圖販賣而持有安非他命，則被告先
    後所為之自白已不一致；再者，被告於原審93年9月17日訊
    問時，則翻異前詞，辯稱「我只是幫甲○○送海洛因而已」
    、「安非他命是我自己在用的，我沒有販賣安非他命的行為
    」、「我有幫甲○○送海洛因，安非他命部分我沒有」等語
    （見原審卷(一)第18至19頁），則被告上開自白之真實性已屬
    可議，自難以被告曾於警、偵訊自白販賣安非他命，或於原
    審曾自白意圖販賣而持有安非他命，即遽認扣案之安非他命
    係供作被告販賣或意圖販賣而持有之用。
  (三)此外，被告雖於偵查中稱「有販賣安非他命與丁○○」云云
    ，然証人丁○○於警詢時則稱「其係向被告購買毒品海洛因
    」等情（見警詢卷第9頁），嗣於偵查中，經檢察官提示其
    警詢筆錄與証人丁○○確認，証人丁○○亦具結稱「警訊所
    言均實在」（見偵卷第11頁），則依証人丁○○之証詞，被
    告僅有販賣毒品海洛因之事實，尚無販賣毒品安非他命與証
    人丁○○之情，亦難以証人丁○○之証詞，而資為被告販賣
    毒品安非他命，或意圖販賣而持有安非他命之佐証。
  (四)被告於94年1月11日原審審理時供稱「扣案之安非他命4包是
    我在用的，是甲○○他給我提神的，沒有向我收錢，我沒有
    幫甲○○送過安非他命」等語（見原審卷(一)第143頁背面至
    第144頁），於本院審理時，亦為同一之辯詞；再佐以被告
    於93年9月9日11時5分許為警查獲，於同日15時19分採集其
    尿液，送驗結果呈現甲基安非他命、嗎啡陽性反應，此有列
    管毒品人口尿液檢體採集送驗紀錄表、詮昕科技股份有限公
    司濫用藥物尿液檢驗報告各1份在卷可參（見原審卷(一)第188
    頁至第190頁），顯見被告於經警採尿前確有施用安非他命
    。而被告因本件經警查獲採尿送驗結果呈陽性反應，經檢察
    官另案提起公訴，經原審認被告【於93年9月8日下午12 時
    許，在雲林縣麥寮鄉崙後村11鄰沙崙後215號住處，以將安
    非他命置入燈炮內燒烤吸食其煙方式，施用第2級毒品安非
    他命1次】，判處有期徒刑六月確定，亦有該刑事判決書在
    卷足憑；另參酌扣案之安非他命僅4包，毛重為3.34公克，
    總淨重為0.97公克，數量非鉅，則被告辯稱扣案之安非他命
    係供作自己施用等語，尚非不可能，自非全然無據。
  (五)至於最高法院本次發回要旨指摘「被告於警訊時已自白供稱
    ：被查獲之毒品安非他命連同其他毒品海洛因，是甲○○交
    給伊的，是要販賣的，用電話聯絡等語（警卷第1頁至第3頁
    ），於檢察官偵訊時亦供稱：警訊所言實在，伊都在麥寮鄉
    販賣，賣給丁○○等人（見偵字第3669號偵查卷第9頁至第1
    0頁），於第一審法院亦供稱被查獲之毒品（指海洛因20包
    及安非他命4包）是作販賣之用，毒品是甲○○提供的等語
    （見第一審聲羈字卷第6頁至第7頁），可見被告自警訊以迄
    第一審法院，均自白供稱有販賣第二級毒品安非他命或意圖
    販賣而持有第二級毒品安非他命之事實，究竟其上揭自白是
    否與事實相符？為維護公平正義，事實審法院自應傳喚相關
    證人甲○○（已由檢察官另案偵辦）、丁○○到庭具結作證
    ，並依法為交互詰問，並審酌電話通聯紀錄（即九十三年度
    訴字第五三０號電話通聯紀錄），憑以查明事實」等語。惟
    証人丁○○、甲○○經原審歷次傳喚，均未到庭，嗣經原審
    分別對証人甲○○、丁○○裁定科處罰鍰，並囑警拘提証人
    丁○○、甲○○結果，均未能拘到，此有送達証書、原審裁
    定書及報告書等件附卷足憑（見原審卷(一)第199至200頁、卷
    (二)第22頁至23頁、第27頁、第31頁至第33頁、第80頁至第85
    頁、第93頁、第129頁、第153頁至第154頁、第166頁至第16
    8頁）；嗣經本院查詢証人丁○○及甲○○住所後，再通知
    証人丁○○、乙○○到庭作証，証人丁○○已行方不明而未
    能送達，又有臺南縣警察局善化分局第0950005276號函在卷
    可稽（見本院更一審卷第55頁、第59頁）；另証人甲○○住
    所地為新竹縣湖口鄉波羅村波羅汶44之42號，該住處業為他
    人買走，然証人甲○○並未將戶籍遷走，亦有臺灣新竹地方
    法院檢察署函附之報告書附卷足憑（見原審卷(二)第167頁至
    第168頁），足認本院已無從依現有資料傳喚証人丁○○、
    甲○○到庭詰問。另觀之証人甲○○之前科紀錄，亦無因毒
    品危害防制條例案件經檢察官偵辦或提起公訴，案件繫屬法
    院之資料（見本院更一審卷第82頁起），則被告於警、偵詢
    所為之上開供詞，已無証據足資佐証。此外通聯紀錄僅得証
    明被告究有否與何人通電之事實，至於被告是否與該人有交
    易毒品之情，即難據該通聯紀錄，即認被告有交易販賣第二
    級毒品安非他命之事証；況本件檢察官於原審亦因【關於買
    受人的部分沒有這部分的證人】，而變更起訴法條，已如上
    述二、，而被告嗣後於原審迄至本院審理已一再否認扣案之
    安非他命係供作販賣之用，或曾販賣毒品與丁○○等人，另
    証人丁○○於警、偵訊亦僅証述向被告購買毒品海洛因，並
    無購買安非他命之情，均如上述，從而被告於警、偵訊及原
    審所為之上開自白，尚查無其他証據以資佐証該自白之真實
    性，自難以該自白而為被告有罪之認定。
  (六)此外，檢察官就本件亦未能提出其他積極證據，以證明被告
    有非以營利售賣意圖而販入，或因其他原因而持有安非他命
    ，嗣起意圖利售賣，尚未著手於賣出安非他命之行為，自不
    能僅因被告曾於警、偵訊自白販賣毒品安非他命，及於原審
    自白意圖販賣而持有毒品，並扣得安非他命4包，即據此認
    定被告有何意圖販賣而持有第2級毒品安非他命之行為，或
    有何販賣第2級毒品之犯行，是其意圖販賣而持有第2級毒品
    或販賣第2級毒品之犯行尚屬不能證明。
六、被告意圖販賣而持有第2級毒品部分犯罪雖不能證明，惟其
    仍涉犯毒品危害防制條例第11條第2項之持有第2級毒品罪，
    又按刑事訴訟法第302條第1款規定，案件曾經判決確定者，
    應諭知免訴之判決，此項訴訟法上所謂一事不再理之原則，
    關於實質上一罪或裁判上一罪，均有其適用（最高法院60年
    度台非字第77號判例參照）。本件被告於本案查獲後，其另
    經警採尿送驗結果，因呈安非他命陽性反應，而經檢察官以
    被告施用毒品安非他命，另行提起公訴，復經台灣雲林地方
    法院以94年度訴字第72號判決有期徒刑6月確定，此有其前
    案紀錄表及判決書影本附卷可參，已如上述；而觀之該刑事
    判決書所載「被告另基於施用第2級毒品安非他命之犯意，
    於93年9月8日下午12時許，在上開住處，以將安非他命置入
    燈炮內燒烤吸食其煙方式，施用第2級毒品安非他命1次。嗣
    為警於93年9月9日上午11時5分許，在雲林縣麥寮鄉崙後村7
    鄰沙崙後147號後面道路查獲，並當場扣得第1級毒品海洛因
    20包、第2級毒品安非他命4包及裝置毒品盒子2個（另案扣
    押），經採集其尿液送驗，結果呈現嗎啡、甲基安非他命陽
    性反應」等情，原審認被告施用安非他命，係以本件查獲之
    安非他命4包為論罪依據之一；而上開確定判決並認為被告
    持有第2級毒品之低度行為被其施用第2級毒品之高度行為所
    吸收，不另論罪；再稽之被告於本院審理時供認「其係93年
    9月9日上午被查獲，9月9日被採尿，是自92年12月起一直吸
    食到93年9月8日止」等語（見本院更一審卷第74頁至第75
    頁），足認被告本件持有安非他命之犯行，已為上開確定判
    決既判力所及，自應依法諭知免訴判決。
七、原審不察，就該曾經有罪判決確定之犯罪事實逕為無罪之實
    體判決，自有未合。檢察官上訴主張被告有罪，雖無理由，
    但其主張原判決不應為實體判決部分，則有理由，原判決既
    有上開可議之處，自應由本院將原判決關於乙○○意圖販賣
    而持有第二級毒品予以撤銷改判，並諭知免訴。
據上論斷，應依刑事訴訟法第369條第1項前段、第364條、第302
條第1款，判決如主文。
本案經檢察官張太龍到庭執行職務。
中    華    民    國    95    年    5     月    17    日
                  刑事第四庭    審判長法  官  吳志誠
                                      法  官  蔡美美
                                      法  官  陳珍如
以上正本證明與原本無異。
檢察官如不服本判決，應於收受本判決後10日內向本院提出上訴
書。其未敘述上訴理由者並得於提起上訴後十日內向本院補提理
由書。
                                      書記官  岑  玢
中    華    民    國    95    年    5     月    17    日


司法院資訊處製作；財團法人民間司法改革基金會備份。
